臺灣臺中地方法院刑事判決　　　　　　　　　　　　九十三年度易字第二五三八號
　　公　訴　人　臺灣臺中地方法院檢察署檢察官
　　被　　　告　乙○○
　　輔　佐　人　甲○○
右列被告因詐欺案件，經檢察官聲請簡易判決處刑（九十三年度易字第二五三八號）
，本院臺中簡易庭認不宜以簡易判決處刑，移請本院刑事庭改依通常程序審理，本院
判決如左：
    主  文
乙○○幫助意圖為自己不法之所有，以詐術使人將本人之物交付，處拘役伍拾日，如
易科罰金，以佰元折算壹日，緩刑貳年。
    犯罪事實
一、乙○○自民國（下同）八十八年起即患有精神疾病，為精神耗弱之人。其於九十
    三年三月間，在報紙分類廣告欄見有人欲收購金融機關存摺之廣告，其可預見現
    今在金融機關開戶並無困難，且一般人均係使用自己之帳戶，其別有用心而怕人
    追查者，始使用他人帳戶為人頭帳戶，若提供帳戶給該人，可能幫助該人掩飾或
    隱匿犯罪所得，仍因患精神病無法就業而無收入，貪圖小利之故，而基於幫助該
    他人犯罪之不確定故意，於同日下午，在其臺中市南屯區○○○街五十一號住處
    ，將其在臺中嶺東郵局所開立之局號○○二一二九─一、帳號○一八二○三─一
    號帳戶之存摺、印章及提款卡（含密碼），以新臺幣（下同）三千元之代價，出
    售予綽號「阿全」之不詳姓名年籍成年男子。嗣綽號「阿全」之人取得乙○○前
    述郵局帳戶後，即連同其餘二個不詳人所有之郵局帳戶，作為詐騙工具，利用電
    話向丙○○詐稱其為健保局人員，要退健保費予丙○○云云，使丙○○陷於錯誤
    而依其指示，於九十三年四月七日，至提款機操作而轉帳二筆各九萬九千八百七
    十七元、三千二百六十七元，共十萬三千一百四十四元（起訴書誤為十萬三千四
    百四十四元）入乙○○之前開帳戶內（另分別轉出九萬九千八百七十七元、二十
    九萬九千六百三十一元至另二個帳戶內），隨即被提領一空。嗣丙○○發現受騙
    ，報警循線查獲上情。
二、案經臺中市警察局第四分局報請臺灣臺中地方法院檢察署檢察官偵查後，聲請簡
    易處刑，本院臺中簡易庭認為不宜以簡易判決處刑，移由本院改依通常程序審理
    。
    理  由
一、訊據被告乙○○對於其於九十三年三月間，閱報見有人欲收購金融機關存摺之廣
    告，遂以電話與對方聯絡，於同日下午在其住處，將其在臺中嶺東郵局所設帳戶
    之存摺、印章及提款卡（含密碼），以三千元之代價，出售予綽號「阿全」之不
    詳姓名年籍成年男子之情均坦承不諱，惟否認有何幫助他人犯詐欺罪之故意，辯
    稱：我不知道他們收購之用意是在作壞事，當時我是看報紙，因為好奇、被誘惑
    才賣帳戶，對方趁我家人不在時來我家，他本來說還要辦別的，但我說不要，他
    拉我去他的機車停放處，說要載我去郵局，我就是被他拉去的，他一直說：「走
    啦」，還說我已經打電話過去，我要照他的意思做，跟他去嶺東第十九支郵局。
    我坐在那裡，他就一直拉我，有半強迫情形云云。惟查：
（一）被告乙○○雖患有慢性精神分裂症，但於行為時之精神狀態未達精神病異常，
      僅為精神耗弱表現，有國軍臺中總醫院九十四年二月二十一日醫質字第○九四
      ○○○○九三○號函所附精神鑑定報告書在卷可稽，表示被告於出賣帳戶之時
      ，並未達心神喪失程度，仍有部仍自主意識存在。次按刑法上之故意，分直接
      故意（確定故意）與間接故意（不確定故意），「行為人對於構成犯罪之事實
      ，明知並有意使其發生者」為直接故意；又「行為人對於構成犯罪之事實，預
      見其發生而其發生並不違背其本意者」為間接故意，刑法第十三條第一項、第
      二項定有明文。按現今國人若要在金融機構開戶，使用信用卡、提款卡存、提
      款、轉帳等，手續甚為簡便，無何困難，何需另行支出金錢買受他人之帳戶？
      故出售或交付存摺、提款卡、印鑑章等予他人，並告知提款密碼，供人提款，
      顯可知悉對方係從事詐欺、竊車集團或其他不法行為，且近來使用人頭帳戶詐
      欺取財犯罪層出不窮，業經媒體廣為披載，被告之學歷為高中肄業，又有能力
      閱讀報紙，對此應能夠認識，竟仍將其銀行存摺出售予姓名、年籍不詳之人，
      嗣後果然據以為犯詐欺罪之出入帳戶，足見被告有容任購買或借用帳戶之人利
      用其帳戶犯詐欺取財罪之不確定故意，允無疑義。
（二）再查被告之身高達一百九十公分，於案發時體重為九十公斤，業經被告自承在
      卷，其體格甚為魁梧壯碩，若被告不願出售帳戶，綽號「阿全」之人應無法輕
      易拉動，故被告辯稱其受綽號「阿全」之人強迫云云，亦非可採。
（三）此外復有中華郵政股份有限公司以九十三年十二月二十日儲字第○九三○七一
      四五六六號函所附被告乙○○帳戶之往來明細表附於本院卷可稽，核與被害人
      丙○○於警詢中指述之情節相符，本件事證明確，被告之右揭犯行，堪予認定
      。
二、核被告乙○○所為，係犯刑法第三十條第一項、第三百三十九條第一項之幫助普
    通詐欺取財罪，並依刑法第三十條第二項之規定，按正犯之刑減輕其刑。次查被
    告乙○○患有慢性精神分裂症，於行為時之精神狀態雖未達精神病異常，但已有
    精神耗弱表現，有國軍臺中總醫院九十四年二月二十一日醫質字第○九四○○○
    ○九三○號函所附精神鑑定報告書在卷可稽，爰依刑法第十九條第二項之規定，
    減輕其刑，並與前述幫助犯之規定遞減輕之。爰審酌被告提供銀行帳戶供他人非
    法使用之行為，助長社會犯罪風氣，其行為殊屬不當，被害人被騙款項雖共達五
    十萬餘元，但僅有十萬三千一百四十四元係轉入乙○○之前開帳戶內，而被告本
    身並未實際參與詐欺取財之犯行，可非難性較小，其動機係因無法就業而無收入
    ，貪圖微利，手段平和，所得僅三千元，又有精神耗弱情形等一切情狀，量處如
    主文所示之刑，並諭知易科罰金之折算標準。末查被告未曾受有期徒刑以上之刑
    之宣告，有臺灣臺中地方法院檢察署刑案資料查註紀錄表、臺灣高等法院被告全
    國前案紀錄表在卷可稽，被告貪圖微利出售帳戶犯行尚屬輕微，其受此教訓，當
    知警惕，應無再犯之虞，且其患有精神病須長期治療，亦不適宜入監執行，本院
    認所判處之刑，以暫不執行為適當，併予宣告緩刑二年，以啟自新。
三、又被告乙○○經合法傳喚，無正當理由不到庭，本院認係應科拘役之案件，爰不
    待其陳述，逕行判決。
據上論斷，應依刑事訴訟法第四百五十二條、第二百九十九條第一項前段、第三百零
六條，刑法第三十條第一項、第二項、第三百三十九條第一項、第十九條第二項、第
四十一條第一項前段、第七十四條第一款，罰金罰鍰提高標準條例第一條前段、第二
條，判決如主文。
中　　　華　　　民　　　國　　九十四　　年　　　五　　　月　　 十一 　　日
                              臺灣臺中地方法院刑事第六庭
                                  審判長法　官  簡源希
                                        法　官  戴博誠
法　官  林念祖
右正本證明與原本無異。
如不服本判決，應於送達後十日內向本院提出上訴狀（須附繕本），上訴於臺灣高等
法院臺中分院。
                                        書記官
中　　　華　　　民　　　國　　九十四　　年　　　五　　　月　　 十一 　　日
附錄論罪科刑法條
中華民國刑法第三百三十九條 (普通詐欺罪)
意圖為自己或第三人不法之所有，以詐術使人將本人或第三人之物交付者，處五年以
下有期徒刑、拘役或科或併科一千元以下罰金。
以前項方法得財產上不法之利益或使第三人得之者，亦同。
前二項之未遂犯罰之。
中華民國刑法第三十條 (從犯及其處罰)
幫助他人犯罪者，為從犯。雖他人不知幫助之情者，亦同。
從犯之處罰，得按正犯之刑減輕之。
